---
title: "Exploration"
author: "Luis Cobiella Hernández"
date: "27/11/2020"
output: html_document
---

```{r setup, include=FALSE}
knitr::opts_chunk$set(echo = TRUE)
```

# Exploración de datos sanitarios de Eurostat
## Carga inicial
Carga de dependencias, descarga de archivos y preparación de metadatos.
```{r load, message=FALSE}
library(reticulate)
library(plotly)
library(jsonlite)
library(tidyverse)

source_python('metadata_ETL.py')
source_python('download_data.py')
source_python('transform_eurostat_data.py')
```

## Categorías de los profesionales de la salud en España
En la importación de los datos de profesionales sanitarios incluímos también los valores NaN. Esto permitirá que sólo sean agregadas aquellas categorías para las que existen valores de todos sus elementos. Lo contrario produciría resultados erroneos, especialmente en casos como este en el que el método de agregación es la suma.

```{r spanish_prof}
# Import and process data
staff_all <- transform_eurostat_data('data/staff_all.gz', na_rm=FALSE)
staff_all <- mutate(staff_all, geo = as.factor(staff_all$geo),
                               isco08 = as.factor(staff_all$isco08),
                               unit = as.factor(staff_all$unit))

# Get geo and isco08 names list
spain_nuts <- fromJSON('data/spain_nuts2.json')
isco08 <- fromJSON('data/health_professionals_metadata.json')
for (i in 1:length(names(isco08))) {
  isco08[[i]] <- isco08[[i]][[1]]
}

# Create profession name attribute
staff_all <- mutate(staff_all, prof = recode_factor(staff_all$isco08, !!!unlist(isco08)))

# Filter Spanish data
spain_staff <- filter(staff_all, geo %in% names(spain_nuts))

# Create region name atribute
spain_staff <- mutate(spain_staff, region = recode_factor(spain_staff$geo,
                                                          !!!unlist(spain_nuts)))

```

```{r prof_per_region, echo=FALSE}
# Aggregate all type of professionals per region.
# Use professionals per 100.000hab as unit.
spain_staff %>%
  filter(unit == 'P_HTHAB') %>% select(c(region, year, value)) %>%
  group_by(region, year) %>% summarize_all(sum) -> spain_staff_region

# Plot professionals per region
p <- ggplot(spain_staff_region, aes(year, value, color=region))+geom_line()+
  labs(y='Professionals per 100.000hab', x='Year')+coord_cartesian(xlim=c(2005, 2016))
ggplotly(p)
```

```{r prof_categ_spain}
# Aggregate by type of professional, Spain totals.
spain_staff %>%
  filter(unit == 'P_HTHAB') %>% select(c(year, prof, value)) %>%
  group_by(year, prof) %>% summarize_all(sum) -> spain_staff_prof

# Plot professionals per category
p <- ggplot(spain_staff_prof, aes(year, value, color=prof))+geom_line()+
  labs(y='Professionals per 100.000hab', x='Year')
ggplotly(p)
```

```{r prof_categ_europe}
# Aggregate by type of professionals, Europe totals.
staff_regions <- filter(staff_all, unit == 'P_HTHAB', geo != 'EU28', year>2008)

my_colors = c("#698caf")
ggplot(staff_regions, aes(prof, value))+geom_boxplot(fill=my_colors[1])+
  labs(title="Health professionals in european regions from 2009 to 2019",
       x="", y="Profesionals per 100.000 hab")
```

## Muertes estandarizadas
```{r death_stand}
deaths <- transform_eurostat_data('data/deaths_stand.gz')
factor_cols <- c('unit', 'sex', 'age', 'icd10')
deaths[,factor_cols] <- lapply(deaths[,factor_cols], factor)

# Get death causes name and ICD-10 level
icd10_list <- fromJSON('data/icd10_v2007.json')

deaths <- mutate(deaths, cause = recode_factor(deaths$icd10, !!!unlist(icd10_list$names)))
deaths <- mutate(deaths, icd10_level = recode_factor(deaths$icd10, !!!unlist(icd10_list$levels)))

# Aggregate all level 1 causes of death
deaths %>%
  filter(sex == 'T', age == 'TOTAL', geo == 'EU28', icd10_level == 1) %>%
  select(c(icd10, value, cause, icd10_level)) %>%
  group_by(cause) %>%
  summarise(deaths=mean(value, na.rm = TRUE)) %>%
  arrange(desc(deaths)) -> deaths_agg
```

```{r death_stand_plot}
# Create "Other" category
others_list <- as.character(deaths_agg$cause[8:nrow(deaths_agg)])

deaths_agg %>%
  mutate(cause = fct_collapse(cause, Other=others_list)) %>%
  group_by(cause) %>%
  summarise(deaths=sum(deaths)) %>%
  mutate(cause, cause = fct_reorder(cause, deaths)) %>%
  mutate(cause, cause = fct_relevel(cause, 'Other')) -> deaths_agg_other

# Show barplot
ggplot(deaths_agg_other, aes(cause, deaths))+geom_col(fill=my_colors[1])+coord_flip()+
  labs(x="",y="Anual deaths per 100.000hab", title="Most common causes of death in Europe")
```