---
title: "Untitled"
author: "Luis Cobiella Hernández"
date: "22/12/2020"
output:
  html_document: default
  pdf_document: default
---

```{r setup, include=FALSE}
knitr::opts_chunk$set(echo = TRUE)
```

## Carga

```{r load, message=FALSE}
source("preprocess.R")
```

## Evolución de la duración de los ingresos en los distintos países

```{r plot_per_country}
get_country_name <- function(country_code) {
  # Takes a NUTS code and returns the country name
  nuts0 <- str_extract(as.character(country_code), "[:alpha:][:alpha:]")
  name <- nuts_dic[['0']][[nuts0]]
  return(name)
}

load("data/length_stay_merged_icd10.Rdata")
len_merged_icd10 %>%
  filter(geo %in% names(nuts_dic$'0')) %>%
  mutate(country = sapply(geo, get_country_name)) %>%
  filter(sex == "T") %>%
  filter(age == "TOTAL") %>%
  select(country, year, value) %>%
  group_by(country, year) %>%
  summarise(value=mean(value)) %>%
  ggplot(aes(year, value, color=country))+geom_line()+
  labs(y='Average lengtg of stay', x='Year') -> p
ggplotly(p)
```

## Distribución de las duraciones medias de los ingresos
```{r, explore_distribution}
len_stay <- as_tibble(len_merged_icd10)
len_stay %>%
  filter(age == "TOTAL") %>%
  filter(sex != "T") %>%
  mutate(country = sapply(geo, get_country_name)) %>%
  mutate(sexo=fct_recode(sex, "Mujer" = "F", "Hombre" = "M")) %>%
  select(country, sexo, value) %>%
  ggplot(aes(country, value, fill=sexo)) +
        labs(title="Distribución de la duración media de los ingresos hospitalarios",
             subtitle="Las unidades que forman cada distribución son los distintos años\
                       y regiones de cada país y sexo.",
             x=NULL, y="Días") + geom_boxplot() + coord_flip() + scale_y_continuous(limits = c(0, 20))
```

## Transformación para regresión lineal
```{r transform_staff}
staff_all <- get_staff_all()
staff_hosp <- get_staff_hosp()

staff_all_merge <- staff_all %>%
  filter(unit=="P_HTHAB") %>%
  select(-c(unit, metadata, isco08)) %>%
  pivot_wider(names_from=prof, values_from=value, names_prefix="all_")

staff_hosp_merge <- staff_hosp %>%
  select(-c(metadata, isco08)) %>%
  pivot_wider(names_from=prof, values_from=value, names_prefix="hosp_")

staff <- bind_rows(staff_all_merge, staff_hosp_merge)
names(staff) <- str_replace_all(names(staff), " ", "_")
```

## Funciones de transformación de los datos

```{r merge_subdata_fun}
transform_premerge <- function(country_code, path) {
  file_name <- paste0(path, country_code, ".Rdata")
  load(file_name)
  
  country_data %>%
    filter(icd10 %in% icd10_list$inverse_levels[['0']]) %>%
    mutate(females=(sex=="F" | sex=="T")) %>%
    mutate(males= (sex=="M" | sex=="T")) %>%
    select(age, females, males, geo, year, value) %>%
    mutate(age = fct_recode(age, !!!age_num)) %>%
    mutate(age = as.numeric(as.character(age))) -> data
  return(data)
}


merge_subdata <- function(country_code) {
  # Cuando esto funcione se quita la variable path y se hace
  # automático con los tres directorios
  
  # Length_stay
  transform_premerge(country_code, "data/length_stay_subdata/") %>%
    rename(len_stay = value) -> len_data
  
  transform_premerge(country_code, "data/deaths_subdata/") %>%
    rename(mortality = value) -> deaths_data
  
  transform_premerge(country_code, "data/discharges_subdata/") %>%
    rename(discharges = value) -> discharges_data
  
  staff %>%
    filter(str_detect(geo, paste0("^", country_code))) -> country_staff
  
  full_join(len_data, deaths_data) %>%
    full_join(discharges_data) %>%
    left_join(staff) -> data

  return(data)
}

drop_na_cols <- function(data, threshold=0.5) {
  # Returns the dataset excluding those columns with a rate
  # of NaN above the threshold.
  
  na_rates <- vector("list", ncol(data))
  names(na_rates) <- names(data)
  
  for (atribute in names(na_rates)) {
   na_rates[atribute] <- sum(is.na(data[atribute]))/(nrow(data)+0.01)
  }
   
  remaining_cols <- names(na_rates)[na_rates < threshold]
  data <- select(data, !!!remaining_cols)
  return(data)
}
```



## Crear modelos

```{r extract_models, message=FALSE}
lm_models <- vector("list", length(country_codes))
names(lm_models) <- country_codes
min_rows <- 100

for (country in country_codes) {
  merge_subdata(country) %>%
    select(-geo) %>%
    drop_na_cols() %>%
    drop_na() %>%
    scale() %>%
    as.data.frame() -> subdata
  
  if ((nrow(subdata) > min_rows) && ("len_stay" %in% names(subdata))) {
    lm_models[[country]] <- lm(len_stay ~ ., data=subdata, na.action=na.omit)
  }
}
```

## Distribución de los valores de coeficientes por países

```{r coef_distrib}
# Convert lm_models to matrix
models_matrix <- matrix(nrow=37, ncol=21)
col_names <- c("country")
models_matrix[, 1] <- names(lm_models)

for (i in 1:nrow(models_matrix)) {
  coef_list <- lm_models[[i]]$coefficients
  for (coef_name in names(coef_list)) {
    if (coef_name %in% col_names) {
      col_index <- match(coef_name, col_names)
    } else {
      col_names <- append(col_names, coef_name)
      col_index <- length(col_names)
    }
    models_matrix[i, col_index] <- coef_list[[coef_name]]
  }
}

models_df <- as.data.frame(models_matrix[,1:length(col_names)])
names(models_df) <- col_names
models_df %>%
  mutate(country = sapply(country, get_country_name)) %>%
  mutate_at(names(models_df[2:ncol(models_df)]),
            (function (x) as.numeric(as.character(x)))) -> models_df

models_df %>%
  pivot_longer(!country, names_to="name", values_to="value", values_drop_na=TRUE) %>%
  mutate(value = as.numeric(as.character(value))) %>%
  ggplot(aes(name, value)) + geom_boxplot() + coord_flip() +
        labs(title="Distribución del peso de cada variable sobre la\n duración media del ingreso",
             x=NULL, y="Peso")
```

## Outliers
### Edad
```{r outliers_age}
models_df %>%
  arrange(age) %>%
  select(country, age) %>%
  drop_na()
```

### Año
```{r, outliers_year}
models_df %>%
  arrange(year) %>%
  select(country, year) %>%
  drop_na()
```

### Sexo
```{r, outliers_sex}
models_df %>%
  select(country, females, males) %>%
  filter(females > males) %>%
  arrange(desc(females))
```

### Mortalidad
```{r, outliers_deaths}
models_df %>%
  select(country, mortality) %>%
  arrange(mortality) %>%
  drop_na()
```

### Edad vs cualquier otra variable
```{r, age_vs_all}
models_df %>%
  filter(abs(age) < abs(females) | abs(age) < abs(males) | abs(age) < abs(year)
         | abs(age) < abs(discharges) | abs(age) < abs(all_Physicians)
         | abs(age) < abs(all_Nursing_professionals_and_midwives) | abs(age) < abs(all_Dentists)
         | abs(age) < abs(all_Pharmacists) | abs(age) < abs(all_Physiotherapists)
         | abs(age) < abs(mortality))
```

### ¿Por qué pesa tan poco la edad en Noruega y Finlandia?
Exploramos si existen suficientes datos para cada grupo de edad.
```{r, no_fi}
print("Finland's amount of data per age:")
merge_subdata("FI") %>%
  drop_na_cols() %>%
  drop_na() %>%
  select(age) %>%
  table()

print("Norway's amount of data per age:")
merge_subdata("NO") %>%
  drop_na_cols() %>%
  drop_na() %>%
  select(age) %>%
  table()
```

\pagebreak

# Listado de modelos lineales
A continuación se listan los coeficientes para los distintos modelos lineales desarrollados para estimar la duración media de los ingresos hospitalarios.

```{r print_models, results="asis"}
for (i in 1:length(lm_models)) {
  country_name <- get_country_name(names(lm_models)[i])
  cat("## Modelo para ", country_name, "\n\n")

  if (is.null(lm_models[[i]])) {
    cat("No se han encontrado suficientes datos para desarrollar un modelo para ",
        country_name, ".\n", sep="")
  } else {
    coef_list <- lm_models[[i]]$coefficients
    cat("| Variable | Coeficiente | \n|-------|--------| \n")
    for (j in 1:length(coef_list)) {
      cat("| ", names(coef_list)[j], " | ", coef_list[[j]], " | \n")
    }
  }
  cat("\n\n\n")
}
```