---
title: "Exploración de datos sanitarios de Eurostat"
#author: "Luis Cobiella Hernández"
#date: "28/03/2021"
output:
  html_document: default
  pdf_document: default
---

```{r setup, include=FALSE}
knitr::opts_chunk$set(echo = TRUE)
```

Este cuaderno de RMarkdown forma parte de un Trabajo Fin de Máster de la Universitat Oberta de Catalunya.

Los datos usados han sido obtenidos de Eurostat, la Oficina de Estadística de la Unión Europea. Consisten en distintos indicadores de los sistemas sanitarios y han sido cedidos por los estados miembros.

Hay que destacar que se trata de datos agregados, por lo que cuando hablamos de "una observación" no nos referimos a un paciente, sino a un conjunto de ellos, por ejemplo al número de pacientes con una patología, sexo y rango de edad concretos en una región y año determinados.

## Carga y preprocesado

```{r load, message=FALSE}
source("preprocess.R")
```

El script `preprocess.R` se encarga de la descargar y fusionar las diferentes tablas de datos y metadatos desde distintas fuentes, homogeneizando los formatos.

## Crear una lista para convertir códigos ISO a inglés
```{r iso_to_english}
iso_to_english <- list(
  BE = "Belgium",
  BG = "Bulgaria",
  CZ = "Czech Republic",
  DK = "Denmark",
  DE = "Germany",
  EE = "Estonia",
  IE = "Ireland",
  EL = "Greece",
  ES = "Spain",
  FR = "France",
  HR = "Croatia",
  IT = "Italy",
  CY = "Cyprus",
  LV = "Latvia",
  LT = "Lithuania",
  LU = "Luxembourg",
  HU = "Hungary",
  MT = "Malta",
  NL = "Netherlands",
  AT = "Austria",
  PL = "Poland",
  PT = "Portugal",
  RO = "Romania",
  SI = "Slovenia",
  SK = "Slovakia",
  FI = "Finland",
  SE = "Sweden",
  UK = "United Kingdom",
  IS = "Iceland",
  LI = "Liechtenstein",
  NO = "Norway",
  CH = "Switzerland",
  ME = "Montenegro",
  MK = "Macedonia",
  AL = "Albania",
  RS = "Serbia",
  TR = "Turkey"
)
```

## Evolución de la duración de los ingresos en los distintos países

Cada zona cuenta con una duración media de la hospitalización ("ALOS", por sus siglas en inglés) para cada patología para cada año. Calculamos la media de las ALOS de cada país para cada año y las representamos en un diagrama lineal.

```{r plot_per_country}
get_country_name <- function(country_code) {
  # Takes a NUTS code and returns the country name
  nuts0 <- str_extract(as.character(country_code), "[:alpha:][:alpha:]")
  name <- iso_to_english[[nuts0]] # English names
  #name <- nuts_dic[['0']][[nuts0]] # Spanish names
  return(name)
}

load("data/length_stay_merged_icd10.Rdata")
len_merged_icd10 %>%
  filter(geo %in% names(nuts_dic$'0')) %>%
  mutate(country = sapply(geo, get_country_name)) %>%
  filter(sex == "T") %>%
  filter(age == "TOTAL") %>%
  select(country, year, value) %>%
  group_by(country, year) %>%
  summarise(value=mean(value)) %>%
  ggplot(aes(year, value, color=country))+geom_line()+
  labs(y='Average lengtg of stay', x='Year') -> p
ggplotly(p)
```

## Distribución de las duraciones medias de los ingresos

Ya que la media ignora la dispersión de los datos, volvemos a representar las ALOS en forma de diagrama de cajas, agrupando esta vez por país y por sexo.

```{r, explore_distribution, fig.height=8}
# Create labels dictionary
dictionaries <- list(esp = list(title = "Distribución de la duración media de los ingresos hospitalarios",
                                subtitle = "Las unidades que forman cada distribución son los distintos años\
                                            y regiones de cada país y sexo.",
                                y_label = "Días",
                                female_label = "Mujer",
                                male_label = "Hombre"),
                     eng = list(title = "Average lenght of stay distribution",
                                subtitle = "Data points for each boxplot are the values for every year and region",
                                y_label = "days",
                                female_label = "female",
                                male_label = "male"))

# Choose lang
dict <- dictionaries$eng

len_stay <- as_tibble(len_merged_icd10)
len_stay %>%
  filter(age == "TOTAL") %>%
  filter(sex != "T") %>%
  mutate(country = sapply(geo, get_country_name)) %>%
  mutate(sex=fct_recode(sex, female = "F", male = "M")) %>%
  select(country, sex, value) %>%
  ggplot(aes(country, value, fill=sex)) +
        labs(title=dict$title,
             subtitle=dict$subtitle,
             x=NULL, y=dict$y_label) + geom_boxplot() + coord_flip() + scale_y_continuous(limits = c(0, 20))
```

## Transformación para regresión lineal

Fusión de los datos de profesionales sanitarios hospitalarios y totales.

```{r transform_staff}
staff_all <- get_staff_all()
staff_hosp <- get_staff_hosp()

staff_all_merge <- staff_all %>%
  filter(unit=="P_HTHAB") %>%
  select(-c(unit, metadata, isco08)) %>%
  pivot_wider(names_from=prof, values_from=value, names_prefix="all_")

staff_hosp_merge <- staff_hosp %>%
  select(-c(metadata, isco08)) %>%
  pivot_wider(names_from=prof, values_from=value, names_prefix="hosp_")

staff <- bind_rows(staff_all_merge, staff_hosp_merge)
names(staff) <- str_replace_all(names(staff), " ", "_")
```

## Funciones de transformación de los datos

```{r merge_subdata_fun}
transform_premerge <- function(country_code, path) {
  file_name <- paste0(path, country_code, ".Rdata")
  load(file_name)
  
  country_data %>%
    filter(icd10 %in% icd10_list$inverse_levels[['0']]) %>%
    mutate(females=(sex=="F" | sex=="T")) %>%
    mutate(males= (sex=="M" | sex=="T")) %>%
    select(age, females, males, geo, year, value) %>%
    mutate(age = fct_recode(age, !!!age_num)) %>%
    mutate(age = as.numeric(as.character(age))) -> data
  return(data)
}


merge_subdata <- function(country_code) {
  # Cuando esto funcione se quita la variable path y se hace
  # automático con los tres directorios
  
  # Length_stay
  transform_premerge(country_code, "data/length_stay_subdata/") %>%
    rename(len_stay = value) -> len_data
  
  transform_premerge(country_code, "data/deaths_subdata/") %>%
    rename(mortality = value) -> deaths_data
  
  transform_premerge(country_code, "data/discharges_subdata/") %>%
    rename(discharges = value) -> discharges_data
  
  staff %>%
    filter(str_detect(geo, paste0("^", country_code))) -> country_staff
  
  full_join(len_data, deaths_data) %>%
    full_join(discharges_data) %>%
    left_join(staff) -> data

  return(data)
}

drop_na_cols <- function(data, threshold=0.5) {
  # Returns the dataset excluding those columns with a rate
  # of NaN above the threshold.
  
  na_rates <- vector("list", ncol(data))
  names(na_rates) <- names(data)
  
  for (atribute in names(na_rates)) {
   na_rates[atribute] <- sum(is.na(data[atribute]))/(nrow(data)+0.01)
  }
   
  remaining_cols <- names(na_rates)[na_rates < threshold]
  data <- select(data, !!!remaining_cols)
  return(data)
}
```

## Crear modelos

Fusión de las diferentes tablas de cada país, normalización de los datos y creación de un modelo de regresión lineal por país para predecir la duración media de las estancias.

```{r extract_models, message=FALSE}
lm_models <- vector("list", length(country_codes))
names(lm_models) <- country_codes
min_rows <- 100

for (country in country_codes) {
  merge_subdata(country) %>%
    select(-geo) %>%
    drop_na_cols() %>%
    drop_na() %>%
    scale() %>%
    as.data.frame() -> subdata
  
  if ((nrow(subdata) > min_rows) && ("len_stay" %in% names(subdata))) {
    lm_models[[country]] <- lm(len_stay ~ ., data=subdata, na.action=na.omit)
  }
}
```

## No crear modelos
Cargar desde archivo para acelerar la ejecución.
```{r load_models}
load("data/models_df.RData")
```

## Distribución de los valores de coeficientes por países

A cada país le corresponde un modelo y para una misma variable, cada país tiene un coeficiente diferente. Procedemos a mostrar la distribución de los distintos coeficientes que tenemos para cada variable.

```{r coef_distrib}
# Convert lm_models to matrix
models_matrix <- matrix(nrow=37, ncol=21)
col_names <- c("country")
models_matrix[, 1] <- names(lm_models)

for (i in 1:nrow(models_matrix)) {
  coef_list <- lm_models[[i]]$coefficients
  for (coef_name in names(coef_list)) {
    if (coef_name %in% col_names) {
      col_index <- match(coef_name, col_names)
    } else {
      col_names <- append(col_names, coef_name)
      col_index <- length(col_names)
    }
    models_matrix[i, col_index] <- coef_list[[coef_name]]
  }
}

models_df <- as.data.frame(models_matrix[,1:length(col_names)])
names(models_df) <- col_names
models_df %>%
  mutate(country = sapply(country, get_country_name)) %>%
  mutate_at(names(models_df[2:ncol(models_df)]),
            (function (x) as.numeric(as.character(x)))) -> models_df

# Define labels dictionaries
dictionaries <- list(eng = list(title = "Weight distribution per variable\nfor length of stay linear regression",
                              y_label = "weight",
                              colnames = c("country", "(Intercept)","age", "females", "males", "year",
                                           "discharges", "physicians", "nurses and midwives", "odontologists",
                                           "pharmacists", "physiotherapist", "mortality")),
                     esp = list(title = "Distribución del peso de cada variable sobre la\n duración media del ingreso",
                              y_label = "Peso",
                              colnames = c("country", "Término independiente", "Edad", "Es mujer", "Es hombre",
                                           "Año", "Altas", "Médicos", "Enfermeras y matronas", "Dentistas",
                                           "Farmaceuticos", "Fisioterapeutas", "Mortalidad"))
                     )

# Choose a dictionary
dict = dictionaries$eng

names(models_df) <- dict$colnames

models_df %>%
  pivot_longer(!country, names_to="name", values_to="value", values_drop_na=TRUE) %>%
  mutate(value = as.numeric(as.character(value))) %>%
  ggplot(aes(name, value, fill="name")) + geom_boxplot() + coord_flip() +
        labs(title=dict$title,
             x=NULL, y=dict$y_label) + scale_fill_manual(values = c("lightblue")) + theme(legend.position = "none")
```

## Outliers

A fin de identificar posibles valores extremos mostramos la lista ordenada de coeficientes para cada variable.

### Edad

```{r outliers_age}
models_df %>%
  arrange(age) %>%
  select(country, age) %>%
  drop_na()
```

### Año

```{r, outliers_year}
models_df %>%
  arrange(year) %>%
  select(country, year) %>%
  drop_na()
```

### Sexo

```{r, outliers_sex}
models_df %>%
  select(country, females, males) %>%
  filter(females > males) %>%
  arrange(desc(females))
```

### Mortalidad

```{r, outliers_deaths}
models_df %>%
  select(country, mortality) %>%
  arrange(mortality) %>%
  drop_na()
```

### Edad vs cualquier otra variable

Dado que la edad parece ser el coeficiente más importante, filtramos los modelos para los cuales existe al menos otra variable con un coeficiente de peso mayor.

```{r, age_vs_all}
models_df %>%
  filter(abs(age) < abs(females) | abs(age) < abs(males) | abs(age) < abs(year)
         | abs(age) < abs(discharges) | abs(age) < abs(all_Médicos)
         | abs(age) < abs(all_Enfermeras_y_matronas) | abs(age) < abs(all_Dentistas)
         | abs(age) < abs(all_Farmacéuticos) | abs(age) < abs(all_Fisioterapeutas)
         | abs(age) < abs(mortality))
```

### ¿Por qué pesa tan poco la edad en Noruega y Finlandia?

Exploramos si existen suficientes datos para cada grupo de edad. La línea superior indica el punto medio del rango de edad y la inferior el número de observaciones para cada rango de edad.

```{r, no_fi}
print("Finland's amount of data per age:")
merge_subdata("FI") %>%
  drop_na_cols() %>%
  drop_na() %>%
  select(age) %>%
  table()

print("Norway's amount of data per age:")
merge_subdata("NO") %>%
  drop_na_cols() %>%
  drop_na() %>%
  select(age) %>%
  table()
```

\pagebreak

# Listado de modelos lineales

A continuación se listan los coeficientes para los distintos modelos lineales desarrollados para estimar la duración media de los ingresos hospitalarios.

La última fila de cada tabla indica el coeficiente de determinación del modelo.

```{r print_models, results="asis"}
for (i in 1:length(lm_models)) {
  country_name <- get_country_name(names(lm_models)[i])
  cat("## Modelo para ", country_name, "\n\n")

  if (is.null(lm_models[[i]])) {
    cat("No se han encontrado suficientes datos para desarrollar un modelo para ",
        country_name, ".\n", sep="")
  } else {
    coef_list <- lm_models[[i]]$coefficients
    cat("| Variable | Coeficiente | \n|-------|--------| \n")
    for (j in 1:length(coef_list)) {
      cat("| ", names(coef_list)[j], " | ", coef_list[[j]], " | \n")
    }
    cat("| R² |", summary(lm_models[[i]])$r.squared, "|\n")
  }
  cat("\n\n\n")
}
```
